臺灣高等法院刑事裁定
108年度侵抗字第18號
抗  告  人  
即 受 刑人  鄧富全  



上列抗告人因妨害性自主案件，不服臺灣新北地方法院中華民國
108年11月26日，108年度聲字第4319號所為刑後強制治療之裁定
（聲請案號：臺灣新北地方法院檢察署108年度執聲字第3205號
），提起抗告，本院裁定如下：
    主  文
原裁定撤銷。
檢察官之聲請駁回。
    理  由
一、原裁定意旨略以：抗告人即受刑人甲○○於民國95年5月間某
    日，對未滿14歲之男子強制性交犯行，經本院以98年度上更
    字㈠第394號判決比較新舊法規定後，依修正前刑法第56條及
    刑法第222條第1項規定，論以連續對未滿14歲之男子強制性
    交罪刑，判處有期徒刑8年，併適用有利於抗告人之修正前
    刑法第91條之1規定，諭知刑前強制治療確定；另抗告人自9
    5年9月6日起至97年4月19日，亦犯刑法第227條第4項對14歲
    以上未滿16歲之男子為猥褻行為（共3罪）、刑法第227條第
    1項對於未滿14歲之男子為性交（1罪）及刑法第227條第3項
    對14歲以上未滿16歲之男子為性交（1罪），亦經本院以上
    開判決分別判處有期徒刑1年、1年、2年、1年、4年，應執
    行有期徒刑11年，嗣經最高法院以99年度台上字第1233號判
    決駁回上訴確定。抗告人在監執行期間，由宜蘭監獄安排性
    侵害身心治療課程及輔導教育後，經該監治療評估小組鑑定
    、評估，認仍有再犯危險，而有刑後強制治療之必要，依性
    侵害犯罪防治法第22條之1第1項、第3項之規定，裁定抗告
    人應於刑之執行完畢後令入相當處所施以強制治療，至其再
    犯危險顯著降低為止，執行期間，應每年鑑定、評估有無停
    止治療之必要等語。
二、抗告意旨略以：伊在入監前，即已接受刑前強制治療，本件
    再行裁定刑後強制治療，有一罪二罰情事等語。
三、經查：
    ㈠抗告人前揭所犯連續對未滿14歲之男子強制性交罪，原確
      定判決比較新舊法規定後，適用有利於抗告人之修正前刑
      法第91條之1規定，諭知抗告人應於刑前強制治療確定，
      而抗告人也在刑之執行前，入相當處所執行3年強制治療
      完畢，有上開確定判決及本院被告前案紀錄表可按。是抗
      告人此部分之犯罪事實，既依原確定判決內容，執行修正
      前刑法第91條之1第1項規定之刑前強制治療處分完畢，則
      檢察官就同一事實，依性侵害犯罪防治法第22條之1第1項
      、第3項等規定，再聲請施以刑後強制治療，抗告人即有
      受雙重處罰之情形，此從卷附檢察官之辦案進行單（附於
      執行卷宗），其上也載明「將可能導致有2個保安處分」
      等語，也可以推知。是本件檢察官再為聲請，已難認為有
      理由。
    ㈡雖性侵害犯罪防治法第22條之1第1項規定，加害人於徒刑
      執行期滿前，接受輔導或治療後，經鑑定、評估，認有再
      犯之危險，而不適用刑法第91條之1者，監獄、軍事監獄
      得檢具相關評估報告，送請該管地方法院檢察署檢察官、
      軍事法院檢察署檢察官聲請法院、軍事法院裁定命其進入
      醫療機構或其他指定處所，施以強制治療。然該規範係於
      100年11月9日增訂公佈，101 年1 月1 日施行，依立法理
      由說明：「為解決95年6 月30日以前犯性侵害犯罪之加害
      人，於接受獄中治療或社區身心治療或輔導教育後，經鑑
      定、評估，認有再犯之危險者，因不適用95年7月1日修正
      施行後之刑法第91條之1有關刑後強制治療規定而產生防
      治工作上之漏洞，導致具高再犯危險之性侵害加害人於出
      獄後不久即再犯性侵害犯罪，衍生法律空窗之爭議，爰為
      增列」。雖係針對無95年7月1日修正施行後之刑法第91條
      之1適用而在執行中之加害人而為規範，對於刑後強制治
      療規定而言，屬法律適用之補充規定，然對於行為在性侵
      害犯罪防治法該條增訂施行前之性侵害犯罪加害人，倘確
      定判決裁判時係適用舊法刑前強制治療規定而為判決，因
      受處分人於行為時，性侵害犯罪防治法第22條之1既尚未
      制定，應有法律不溯及既往及罪刑法定原則之適用（最高
      法院101年度台抗字第739號裁定要旨參照）。本件抗告人
      犯罪行為在上開性侵害犯罪防治法規範修正前，按上說明
      ，自無從適用其後始增訂之性侵害犯罪防治法第22條之1
      之規定。
    ㈢依卷附法務部○○○○○○○檢附抗告人之鑑定報告書（附於執行
      卷宗），係按108年6月4日第3次治療評估會議，認為抗告
      人有再犯之危險，臺灣高等檢察署檢察官遂據以依修正後
      刑法第91條之1之規定（即前述抗告人自95年9月6日至97
      年4月19日所犯5罪部分），向本院聲請對抗告人宣告強制
      治療，本院於108年11月6日，以108年度聲更一字第12號
      裁定，令抗告人應於刑後強制治療，並經最高法院於108
      年11月27日，以108年度台抗字第1599號裁定，駁回抗告
      人之抗告而確定，有各該裁定書可按（見原審卷第22至26
      頁）。是抗告人在本案刑未執行完畢前，已有如前述經法
      院依刑法第91條之1規定，裁定准予刑後強制治療之情形
      ，則本件再為聲請對抗告人施以強制治療，亦難認與上開
      性侵害犯罪防治法第22條之1第1項「不適用刑法第91條之
      1」之規定相符。何況依本件檢察官聲請書所載及檢附之
      資料，仍係以上開相同之鑑定報告及評估會議決議，依性
      侵害犯罪防治法第22條之1第1項之規定，聲請刑後強制治
      療，則就同一證據資料，前已經裁定確定准予對抗告人為
      刑後強制治療，顯已然達到保安處分之目的，依保安處分
      執行法第4條之1第1項第7款之規定，因同一原因宣告多數
      強制治療者，執行其一，則本件再為聲請，顯無實益，亦
      無必要性。
四、綜上所述，抗告人前揭所犯連續對未滿14歲之男子強制性交
    罪，已無再適用性侵害犯罪防治法第22之1第1項規定之餘地
    ，原裁定未審酌上情，就此部分逕依檢察官之聲請，裁定抗
    告人應施以刑後強制治療，自有違誤，抗告意旨所指上情，
    非無理由，應由本院將原裁定予以撤銷。本件檢察官之聲請
    既無理由，為免發回原審重新裁定徒增司法資源之浪費，由
    本院自為裁定駁回檢察官之聲請。 
據上論斷，應依刑事訴訟法第413條前段，裁定如主文。
中    華    民    國    109   年    1     月    3     日
            刑事第十四庭  審判長法  官  黃斯偉
                                法  官  黎惠萍
                                法  官  許泰誠
以上正本證明與原本無異。
不得再抗告。
                                書記官  朱子勻
中    華    民    國    109   年    1     月    5     日